臺灣高等法院臺中分院民事裁定　　　　　 100年度抗字第75號
抗　告　人　彭雲光
抗告人因債權人陳有利與債務人彭秀雄即彭麟福間清償票款強制
執行事件，對於中華民國99年12月14日臺灣苗栗地方法院99年度
執事聲字第37號所為裁定提起抗告，本院裁定如下：
    主  文
抗告駁回。
抗告程序費用由抗告人負擔。
    理  由
一、按所有人於原有建築物之外另行增建者，如增建部分與原有
    建築物無任何可資區別之標識存在，而與之作為一體使用者
    ，因不具構造上及使用上之獨立性，自不得獨立為物權之客
    體，原有建築物所有權範圍因而擴張，以原有建築物為擔保
    之抵押權範圍亦因而擴張。倘增建部分於構造上及使用上已
    具獨立性，即為獨立之建築物。苟其常助原有建築物之效用
    ，而交易上無特別習慣者，即屬從物，而為抵押權之效力所
    及。若增建部分已具構造上之獨立性，但未具使用上之獨立
    性而常助原有建築物之效用者，則為附屬物。其使用上既與
    原有建築物成為一體，其所有權應歸於消滅；被附屬之原有
    建築物所有權範圍，則因二所有權歸於一所有權而擴張，抵
    押權之範圍亦因而擴張（最高法院88年台上字第485 號判決
    參照）。復按強制執行法第12條第1 項所謂強制執行程序終
    結，究指強制執行程序施行至如何程度而言，應視聲請或聲
    明異議之內容，分別情形定之。執行法院就非執行名義所載
    之權利義務是否存在，並無實體上之審查權（最高法院86年
    台抗字第459 號裁判要旨參照）。
二、本件原裁定意旨略以：系爭暫編596 建號建物於民國（下同
    ）99年3 月9 日原法院執行人員實施查封程序時，即以之為
    416 建號建物之增建部分，而由債權人指封；於99年9 月24
    日現場履勘時，經地政人員指明596 建號建物所在，並稱該
    建物與416 號建物相通，且債務人亦自稱第三人彭雲光搭蓋
    之鐵皮屋與主建物沒有牆壁區隔，此有查封筆錄2 紙在卷可
    稽；參以原卷內鑑價報告書所附標的物勘估照片所示，系爭
    596 建號建物與主建物（即416 建號）於客觀上無任何可資
    區別之標誌存在，且與之作為一體使用，足見系爭暫編 596
    建號建物不具構造上及使用上之獨立性，自不得獨立為物權
    之客體，乃附屬於主建物（即416 建號），主建物所有權範
    圍因而擴張。又於99年9 月24日現場履勘時，經原法院執行
    人員確認系爭暫編596 建號中抗告人主張之如原裁定附表著
    色部分建物與其餘未著色部分建物，二者相連相通，無法分
    割，形式上實無法判斷為獨立建物，且地政人員亦告知，系
    爭著色部分建物無法分割而為測量，僅能測量596 建號建物
    全部，是抗告人所爭執之如原裁定附表著色部分建物與其餘
    未著色部分建物，於外部構造上及內部使用上均無可資區別
    之特徵，無法分割而係同一建物，同為主建物所有權擴張之
    範圍內，依建物外觀認定及債權人指封，應認同為債務人所
    有，原法院自得以之為債務人責任財產將該部分查封、拍賣
    。至抗告人雖提出興建協議書主張上開系爭暫編596 建號中
    著色部分係伊出資興建，惟未提出其餘可供及時調查之證據
    以實其說，亦無稅藉資料可供參酌，實難單憑前揭協議書據
    以客觀認定如原裁定附表著色部分建物非債務人之責任財產
    範圍，況系爭增建物所有權歸屬之爭議，屬實體裁判事項，
    而執行法院僅得為形式審查，此部分不屬執行法院職權範圍
    ，抗告人如欲主張就該部分建物有所有權，抗告人自應依民
    事訴訟途徑尋求解決。綜上，系爭暫編 596建號中如原裁定
    附表著色部分建物與其餘未著色部分建物，於構造及使用上
    無可資區別之特徵，非獨立建物，同為主建物（即 416建號
    ）所有權擴張之範圍，而屬債務人彭秀雄即彭麟福之責任財
    產，原法院將該部分查封、拍賣，於法核無不合，原處分駁
    回抗告人之聲明，並無違誤，異議意旨指摘原處分不當，求
    予廢棄，為無理由，應予駁回等語。
三、本件抗告人異議及抗告意旨略以：經原法院到場履勘系爭暫
    編596 建號建物，該增建物之著色部分與未著色部分各分列
    於416 建號建物之兩側，即可區別為不同建物，且均各有獨
    立出入門戶，又著色部分與主建物中間原以鐵皮隔開，各在
    不同時點興建完成，建成後為求貫通，方才焊去鐵皮，到場
    即可見其焊去痕跡，是主建物與系爭著色部分建物係可資區
    別，而不能認係主建物之增建部分，原裁定顯有違誤。爰依
    法抗告，請求廢棄原裁定云云。
四、經查：債權人持原法院98年度司票字第139 號民事裁定暨確
    定證明書正本，向原法院聲請強制執行債務人彭秀雄即彭麟
    福所有苗栗縣三義鄉○○○段 352、504地號土地、同段384
    -22、353地號土地及坐落其上之416建號、測量後暫編596、
    597建號建物。執行中抗告人主張暫編596建號建物中之部分
    建物係抗告人出資興建，且有獨立出入口，非債務人所有，
    亦非抵押權效力所及，不得就該部分進行拍賣程序。經原法
    院司法事務官審酌後，認系爭暫編 596建號建物，於外部構
    造上無可資區別之特徵，內部使用空間亦無區隔，兩者非不
    同建物，一同附屬於主建物即同段 416建號合為一體使用，
    在主建物所有權擴張之範圍內，且亦經債權人指封為債務人
    所有，抗告人未提出可供及時調查之證據釋明係伊所有，故
    駁回抗告人聲明異議等情，業經原法院調取本件全卷查明屬
    實。揆諸首揭規定，抗告人既未提出可供及時調查之證據，
    實難認定系爭增建物非債務人之責任財產範圍。又系爭增建
    物所有權歸屬之爭議，屬實體裁判事項，而執行法院僅得為
    形式審查，此部分既不屬執行法院職權範圍，原法院即難斟
    酌。原裁定以抗告人主張應屬實體裁判事項，非執行法院職
    權範圍，駁回抗告人之聲明異議，於法並無違誤。抗告意旨
    指摘原裁定不當，求為廢棄，為無理由，應予駁回。
五、據上論結，本件抗告為無理由，依強制執行法第 30條之1、
    民事訴訟法第449條第1項、第95條、第78條，裁定如主文。
中    華    民    國   100    年    2     月    18    日
                民事第三庭    審判長法  官  陳照德
                                    法  官  朱  樑
                                    法  官  曾謀貴
以上正本係照原本作成。
再為抗告應以適用法規顯有錯誤為理由。
如提起再抗告者應於裁定送達後10日內向本院提出抗告理由狀（
須按照他造人數附具繕本）並繳納抗告裁判費新臺幣1,000元，
同時委任律師或具有律師資格之關係人為代理人。
                                    書記官  陳慈傳
中    華    民    國   100    年    2     月    21    日
                                                      Ａ